臺灣台中地方法院民事判決　　 　九十三年度家訴字第四八號
　　原　　　告　乙○○
　　訴訟代理人　陳榮昌律師
　　複代理人　　李恭芳
　　被　　　告　丙○○
　　　　　　　　辛○○○○○○.
　　　　　　　　戊○○
　　　　　　　　丁○○
　　　　　　　　甲○○
　　　　　　　　壬○○
　　　　　　　　己○○
　　　　　　　　庚○○○○○○.
　　　　　　　　丑○○
　　　　　　　　癸○○
　　　　　　　　子○○
　　訴訟代理人　李福星
右當事人間請求分割遺產事件，本院於民國九十三年八月五日言詞辯論終結，判決如
左：
    主　　文
兩造繼承被繼承人連火炎所遺坐落台中縣豐原市○路○段○路小段０一一三之０００
七地號，地目：田，面積一二七四平方公尺，應有部分全部之土地及現金新台幣（下
同）肆拾萬柒仟肆佰捌拾元之遺產，准予分割。其分割方法為：（一）土地部分，應
分割為如附圖二所示：編號Ａ部分（面積五點三平方公尺）分歸原告所有，編號Ｂ部
分（面積五點三平方公尺）分歸被告連建安所有，編號Ｃ部分（面積一五點九平方公
尺）分歸被告丙○○所有，編號Ｄ部分（面積五點三平方公尺）分歸被告戊○○所有
，編號Ｅ部分（面積一五點九平方公尺）分歸被告丁○○所有，編號Ｆ部分（面積一
五點九平方公尺）分歸被告甲○○所有，編號Ｇ部分（面積一五點九平方公尺）分歸
被告壬○○所有，編號Ｈ部分（面積一五點九平方公尺）分歸被告己○○所有，編號
Ｉ部分（面積一五點九平方公尺）分歸被告連容主所有，編號Ｊ部分（面積五點三平
方公尺）分歸被告丑○○所有，編號Ｋ部分（面積五點四平方公尺）分歸被告癸○○
所有，編號Ｌ部分（面積五點四平方公尺）分歸被告子○○所有。（二）現金部分，
分由原告及被告連建安、戊○○、丑○○、癸○○、子○○各取得壹萬陸仟玖佰柒拾
陸元，被告丙○○、丁○○、壬○○、甲○○、己○○、連容主各取得伍萬零玖佰參
拾伍元。
訴訟費用由原告及被告連建安、戊○○、丑○○、癸○○、子○○各負擔二十四分之
一，由被告丙○○、丁○○、壬○○、甲○○、己○○、連容主各負擔八分之一。
    事　　實
甲、原告方面：
  一、聲明：如主文所示。
  二、陳述：
  　　兩造為被繼承人連火炎之子女及孫子女，連火炎於民國（下同）八十六年六月
      十日死亡，留有坐落台中縣豐原市○路○段○路小段０一一三之０００一地號
      ，地目：田，面積五三三二平方公尺，應有部分五千三百八十八分之一千二百
      八十七之土地及現金四十萬七千四百八十元之遺產，由兩造共同繼承，應繼分
      為原告及被告連建安、戊○○、丑○○、癸○○、子○○各二十四分之一，被
      告丙○○、丁○○、壬○○、甲○○、己○○、連容主各八分之一；上開土地
      經其他分別共有人請求判決分割，於九十一年十月七日分割為同地段０一一三
      之０００七地號，地目：田，面積一二七四平方公尺，而於九十二年一月六日
      辦妥公同共有之繼承登記。被繼承人並未以遺囑禁止繼承人分割遺產，兩造亦
      未以契約禁止分割遺產，因兩造迄今仍無法達成分割協議，爰依民法第一千一
      百六十四條規定，各繼承人得隨時請求分割遺產，茲以遺產分割為由終止兩造
      間之公同共有關係，並聲明請求分割如主文所示。
  三、證據：提出戶籍謄本十二份、繼承系統表一份、照片四幀與土地登記謄本、地
      籍圖謄本、遺產稅免稅證明書等件影本各一份為證。
乙、被告連建安、戊○○、丑○○、癸○○、子○○、丁○○、壬○○、甲○○、己○○、連容主方面：
  一、聲明：同意分割。
  二、陳述：對於原告所提之分割方法無意見。
丙、被告丙○○方面：
　一、聲明：同意分割。
　二、陳述：土地部分，同意分得如附圖所示編號Ｃ部分；其餘部分無意見。
丁、本院依職權囑託台中縣豐原地政事務所勘測現場及繪製測量圖。
    理　　由
一、本件原告主張兩造為被繼承人連火炎之子女及孫子女，連火炎於八十六年六月十
    日死亡，留有坐落台中縣豐原市○路○段○路小段０一一三之０００一地號，地
    目：田，面積五三三二平方公尺，應有部分五千三百八十八分之一千二百八十七
    之土地及現金四十萬七千四百八十元之遺產，由兩造共同繼承，應繼分為原告及
    被告連建安、戊○○、丑○○、癸○○、子○○各二十四分之一，被告丙○○、
    丁○○、壬○○、甲○○、己○○、連容主各八分之一；上開土地經判決分割為
    同地段０一一三之０００七地號，地目：田，面積一二七四平方公尺，而由兩造
    辦妥公同共有之繼承登記，然兩造迄今仍無法達成遺產分割協議，而連火炎並未
    以遺囑禁止繼承人分割遺產，兩造亦未以契約禁止分割遺產等事實，業據原告提
    出戶籍謄本十二份、繼承系統表一份、照片四幀與土地登記謄本、地籍圖謄本、
    遺產稅免稅證明書等件影本各一份為證，並為被告所不爭執，堪信為真實。
二、按同一順序之繼承人有數人時，按人數平均繼承；第一千一百三十八條所定第一
    順序之繼承人，有於繼承開始前死亡或喪失繼承權者，由其直系血親卑親屬代位
    繼承其應繼分；繼承人有數人時，在分割遺產前，各繼承人對於遺產全部為公同
    共有；繼承人得隨時請求分割遺產，民法第一千一百四十一條本文、第一千一百
    四十條、第一千一百五十一條、第一千一百六十四條本文分別定有明文，是遺產
    之公同共有係以遺產之分割為其終局目的，而以公同共有關係為暫時的存在，本
    件原告以遺產分割為由終止兩造間之公同共有關係，請求分割連火炎之遺產，自
    屬有據。且按分割共有物，以消滅共有關係為目的。法院裁判分割共有土地時，
    除因該土地內部分土地之使用目的不能分割（如為道路）或部分共有人仍願維持
    其共有關係，應就該部分土地不予分割或准該部分共有人成立新共有關係外，應
    將土地分配於各共有人單獨所有（最高法院六十九年台上字第一八三一號判例參
    照）。
三、次按公同共有物分割之方法，除法律另有規定外，應依關於共有物分割之規定，
    依共有人協議之方法行之，分割之方法，不能協議決定者，法院得因任何共有人
    之聲請，命以原物分配於各共有人或變賣共有物，以價金分配於各共有人，民法
    第八百三十條第二項、第八百二十四第一項及第二項條定有明文。又按裁判上如
    何定共有物分割之方法，除應斟酌當事人之聲明、共有物之性質、共有人之意願
    、利害關係、經濟效用及全體共有人之利益等公平決之外，並不受任何共有人主
    張之拘束，法院為顧及全體共有人所得利用之價值等情形，本有自由裁量之權。
    且按分割共有物固不受分管契約之拘束，惟儘量依各共有人使用現狀定分割方法
    ，以維持現狀，減少共有人所受損害，當不失為裁判分割斟酌之一種原則（最高
    法院八十二年台上字第一九九０號裁判參照）。且按裁判分割共有物訴訟，為形
    式之形成訴訟，其事件本質為非訟事件，故法院定共有物之分割方法，雖應斟酌
    當事人之聲明、共有物之性質、經濟效用及全體共有人之利益等公平決之，然不
    受當事人聲明之拘束。是定共有物分割之方法，固可由法院自由裁量，惟仍應斟
    酌各共有人之意願、利害關係及其分得部分所得利用之價值等情形，定一適當公
    平之方法以為分割。綜上，本院審酌上開遺產之性質、經濟效用及公平原則，認
    應採取之分割方法及理由如下：
  (一)按繼承人將公同共有之遺產，變更為分別共有，係使原公同關係消滅，另創設繼
    承人各按應有部分對遺產有所有權之新共有關係。其性質應仍屬分割共有物之處
    分行為。最高法院八十五年度台上字第一八七三號判決可資參照。原告主張兩造
    已繼承登記為公同共有之坐落台中縣豐原市○路○段○路小段０一一三之０００
    七地號，地目：田，面積一二七四平方公尺，應有部分全部之土地一筆，由兩造
    各依應繼分比例（原告及被告連建安、戊○○、丑○○、癸○○、子○○各二十
    四分之一，被告丙○○、丁○○、壬○○、甲○○、己○○、連容主各八分之一
    ）及使用現狀保持分別共有方法分割，性質上屬分割遺產方法之一，而被告就原
    告所提出按各繼承人應繼分比例及使用現狀分割遺產為分別共有之主張，復表示
    同意，本院自應准許。
  (二)次查前開土地上，於附圖二編號Ａ至Ｄ部分及編號Ｅ一部分建有房舍，其中編號
    Ｃ部分及編號Ｄ一部分之房屋係被告丙○○所建造使用，其餘則為田地等情，業
    經本院會同台中縣豐原地政事務所派員勘驗測量屬實，並製有勘驗筆錄．及原告
    提出之現場照片四張可稽。是本院認依原告主張之方式而為分割，可避免將來須
    拆除大面積房屋，其所造成之損害顯然較小。是本院斟酌兩造使用現況、土地利
    用之效益及共有人間之公平原則，認依附圖二分割為佳，即如附圖二編號Ａ部分
    分歸原告所有，編號Ｂ部分分歸被告連建安所有，編號Ｃ部分分歸被告丙○○所
    有，編號Ｄ部分分歸被告戊○○所有，編號Ｅ部分分歸被告丁○○所有，編號Ｆ
    部分分歸被告甲○○所有，編號Ｇ部分分歸被告壬○○所有，編號Ｈ部分分歸被
    告己○○所有，編號部分分歸被告連容主所有，編號Ｊ部分分歸被告丑○○所有
    ，編號Ｋ部分分歸被告癸○○所有，編號Ｌ部分分歸被告子○○所有。
  (三)原告主張被繼承人之遺產中之現金四十萬七千四百八十元，按應繼分比例分配，
    即原告及被告連建安、戊○○、丑○○、癸○○、子○○各取得一萬六千久百七
    十六元，被告丙○○、丁○○、壬○○、甲○○、己○○、連容主各取得五萬零
    九百三十五元，被告均表示同意，本院自應准許。
  (四)本院綜合審酌上情，及為符合兩造現況，避免將來之紛爭，使各該財產獲得有效
    利用等情，認以主文第一項所示分割方法分割，較為妥當，亦符合公平原則。
四、又分割遺產之訴，係必要共同訴訟，原、被告之間本可互換地位，且兩造均蒙其
    利，是本院認本件之訴訟費用應由兩造依其應繼分之比例負擔訴訟費用，較為公
    允，併此敘明。
五、據上論結，本件原告之訴為有理由，依民事訴訟法第七十八條、第八十一條第二
    款、第八十五條第一項但書，判決如主文。
中　　　華　　　民　　　國　　九十三　　年　　　八　　　月　　 十九 　　日
                              臺灣臺中地方法院家事法庭
                                  法   　官　 楊  熾  光
右為正本係照原本作成。
如對本判決上訴應於判決送達後廿日向本院提出上訴狀（須附繕本）。
中　　　華　　　民　　　國　　九十三　　年　　　八　　　月　　 十九 　　日
                                  法院書記官
